【裁判字號】    90,台上,7031
【裁判日期】    901115
【裁判案由】    違反毒品危害防制條例
【裁判全文】
最高法院刑事判決                                九十年度台上字第七○三一號
    上  訴  人  甲○○
右上訴人因違反毒品危害防制條例案件，不服台灣高等法院台南分院中華民國九十年
九月六日第二審更審判決（九十年度重上更(四)字第三一四號，起訴案號：台灣台南地
方法院檢察署八十八年度偵字第三六七三號），提起上訴，本院判決如左：
    主  文
原判決撤銷，發回台灣高等法院台南分院。
    理  由
本件原判決認定：上訴人甲○○與另案偵查之馮國勇共同基於意圖販賣毒品牟利之犯
意，先由馮國勇於民國八十八年一月二十四日，自國外以電話與吳辛美談妥將第一級
毒品海洛因，以新台幣（下同）十萬元之價格售予吳辛美，再由上訴人依馮國勇之指
示於翌（二十五）日自柬埔寨返國，以其所有之0000000000號行動電話與
吳辛美聯絡，於當晚十一時許，在高速公路仁德交流道一廂型車之引擎蓋內取出上開
海洛因交付吳辛美，得款二萬元。嗣於八十八年三月五日晚上十時許，上訴人復自柬
埔寨以美金二千三百元之價格購得第一級毒品海洛因約七十公克，途經越南，從高雄
小港機場私運入境時，當場為警查獲，並扣得海洛因一包（淨重六十二‧四五公克）
及0000000000號行動電話一具等情。因而撤銷第一審判決，改判論處上訴
人共同販賣第一級毒品（處無期徒刑，褫奪公權終身）；又運輸第一級毒品（處無期
徒刑，褫奪公權終身）罪刑，固非無見。
惟查：(一)販賣毒品罪，並不以販入之後復行賣出為要件，祇要以販賣營利為目的，將
毒品販入或賣出有一於此，其犯罪即屬成立，亦不以已經得利為必要。原判決事實既
認定，上訴人有販賣毒品牟利之犯意，先與馮國勇共同販賣第一級毒品予吳辛美；其
後復自柬埔寨以美金二千三百元之價格販入第一級毒品海洛因約七十公克，從高雄小
港機場走私、運輸入境時，為警當場查獲。理由並說明，上訴人本身並不施用毒品，
其尿液經送請檢驗結果，亦無毒品反應，有台南縣衛生局尿液檢驗成績書在卷可稽；
而海洛因物稀價昂，取得不易，且為政府嚴予查緝之違禁物，販賣者可判死罪，上訴
人苟無利可圖，衡情應無挺而走險之理。依其認定之事實及理由之說明，上訴人既不
施用毒品，卻從國外販入大量之毒品走私、運輸入境，此部分是否基於販賣之目的而
販入？原審未予斟酌，而僅論以走私及運輸第一級毒品罪，自嫌速斷。(二)上訴人於警
訊時、檢察官偵查中及第一審訊問時，始終承認為馮國勇走私、運輸海洛因入境並販
賣給吳辛美，且已分得報酬（見警卷第三至五頁、偵查卷第七至八頁、聲羈字第一○
四號卷第五頁背面、第一審卷第九頁）；核與吳辛美所供，向上訴人購買海洛因之情
節相符（見警卷第八頁）。上訴人嗣後雖否認為馮國勇走私、運輸海洛因入境，並辯
稱係受馮國勇之託至仁德交流道之汽車引擎蓋內拿取海洛因，轉交給吳辛美。但馮國
勇早已走避國外，在仁德交流道之汽車引擎蓋內何以會有馮國勇之海洛因？又上訴人
於八十八年一月二十五日係搭乘 VN926次班機從高雄小港機場入境，抵達時間為二十
一時十分（見原審更(二)卷第四十三頁、更(三)卷第五十二頁、第五十四頁），並於二十
一時三十一分二十八秒及二十一時三十八分三十六秒，以其0000000000號
行動電話與吳辛美之0000000000號行動電話聯絡買賣海洛因事宜（見第一
審卷第八十九頁證物袋內通聯紀錄）。證人即承辦之警察張天賜亦證稱：「我們事先
監聽吳辛美電話，得知他的上手是甲○○，然後再請檢察官指揮航警局在（八十八年
三月五日）入境時逮捕。……（八十八年一月二十五日那次）高雄把這錄音帶寄過來
時，晚了一些，時間已過了交易時間，所以這次沒有去現場。……（八十八年一月二
十五日）被告一下飛機就打大哥大給吳女（指吳辛美），從通聯資料打電話時間到交
易完成，高雄到台南他沒有多餘時間去別的地方拿毒品，再根據他們前次監聽之資料
研判，應該是被告從柬埔寨直接帶毒品回來賣給吳女的」（見原審卷第五十一至五十
二頁）。從而上訴人嗣後改稱：未替馮國勇走私、運輸海洛因入境，僅係受馮國勇之
託至仁德交流道之汽車引擎蓋內拿取海洛因轉交給吳辛美云云，是否屬實即有研求餘
地。原審未命警方提出監聽錄音帶以查明實情，即遽行判決，亦有疏漏。(三)刑事訴訟
法第九十五條第一款規定：訊問被告應先告知犯罪嫌疑及所犯所有罪名，罪名經告知
後，認為應變更者，應再告知。本件第一審檢察官對於上訴人，係依據毒品危害防制
條例第四條第一項之運輸、販賣第一級毒品罪嫌提起公訴；原判決認定上訴人除犯毒
品危害防制條例之運輸、販賣第一級毒品罪外，並犯懲治走私條例之私運管制物品進
口罪，而為起訴效力所及，一併加以裁判。本院前三次發回意旨均已指明，應予告知
擴張之罪名。乃本次更審仍僅告知起訴書所載之罪名（見原審更(四)卷第八十六頁），
並未依前揭規定，告知擴張之罪名，使上訴人在審判期日得適切行使法律所賦予之防
禦權，亦有未合。以上或為上訴意旨指摘所及，或為本院得依職權調查之事項，應認
仍有撤銷發回更審之原因。又原判決說明不另為無罪諭知部分，基於審判不可分原則
，併予發回。另馮國勇所使用之0000000000號通信器材，究為呼叫器（見
原審更(二)卷第八十四至八十六頁）或行動電話（見原判決第四面第十行），案經發回
，併予查明。
據上論結，應依刑事訴訟法第三百九十七條、第四百零一條，判決如主文。
中      華      民      國     九十     年     十一     月     十五     日
                              最高法院刑事第十二庭
                                  審判長法官  呂  潮  澤
                                        法官  陳  世  雄
                                        法官  孫  增  同
                                        法官  林  開  任
                                        法官  林  秀  夫
      右正本證明與原本無異
                                              書  記  官
中      華      民      國     九十     年     十一     月    三十一    日


司法院資訊處製作；財團法人民間司法改革基金會備份。
